【裁判字號】    98,台上,7576
【裁判日期】    981217
【裁判案由】    違反貪污治罪條例等罪
【裁判全文】
最高法院刑事判決            九十八年度台上字第七五七六號
上  訴  人  甲○○
選任辯護人  林詮勝律師
上列上訴人因違反貪污治罪條例等罪案件，不服台灣高等法院中
華民國九十八年十月八日第二審判決（九十八年度上訴字第三０
八六號，起訴案號：台灣板橋地方法院檢察署九十七年度偵字第
一五三六九號），提起上訴，本院判決如下：
    主  文
上訴駁回。
    理  由
一違背職務期約賄賂罪部分：
按刑事訴訟法第三百七十七條規定，上訴於第三審法院，非以判
決違背法令為理由，不得為之。是提起第三審上訴，應以原判決
違背法令為理由，係屬法定要件。如果上訴理由書狀並未依據卷
內訴訟資料，具體指摘原判決不適用何種法則或如何適用不當，
或所指摘原判決違法情事，顯與法律規定得為第三審上訴理由之
違法情形，不相適合時，均應認其上訴為違背法律上之程式，予
以駁回。本件上訴意旨略以：(一)、原審未查明承保資料查詢及投
保單位資料查詢之權限，是否「工友管理要點」、「工友工作規
則」所規定之工友工作項目，有應於審判期日調查之證據未予調
查之違法。(二)、上訴人甲○○於原審準備程序受命法官訊問「原
辦事處主任張定國於民國九十四年九月二十三日，於線上進行作
業權限處理時，有無向行政院勞工委員會勞工保險局（下稱勞保
局）報核？」時，回答「我不清楚，勞保局也沒有來文……」，
明顯無法直接由此訊問，或由勞保局函載內容，獲得原判決所認
「乃經勞保局授權」及「賦予綜理馬祖辦事處之全處業務」之結
果，原判決該項認定有悖論理法則。(三)、同案被告何斯維先後供
述不一，互有矛盾，原判決認互核其先後所述，大致相符，尚有
未合。且本件除何斯維之自白外，並無其他任何補強證據，原判
決逕採為不利上訴人之認定，於法有違。(四)、原審未依上訴人聲
請，傳訊證人陳正和，調查上訴人被賦予公務電腦查詢被保險人
及投保單位線上權限，勞保局並未依照「工友管理要點」第一條
及「工友工作規則」第三條規定，列為其工作項目，於法不符「
依法令授與法定職務權限」之身分公務員。(五)、本案調查時，上
訴人全力配合勞保局政風室提供線索，查獲犯罪行為人何斯維，
與何斯維立於對向性關係，原判決認何斯維應無卸免己責而設詞
誣攀上訴人云云，尚有違誤，且上訴人如有違背職務期約賄絡之
故意，何斯維更可直接取得投保單位之名稱及住址，而非僅被保
險人之保險證號而已云云。惟查原判決依憑上訴人於原審之部分
供述，證人何斯維、張永鵬、孟冰如於法務部調查局北部地區機
動工作組、偵查或第一審之證述，卷附勞保局九十八年四月八日
保政一字第09860003060 號函暨所附作業權限查核清單、勞保局
工員考核通知書影本、立榮航空旅客資料、勞保局馬祖辦事處九
十六年四月二十六日被保險人投保相關資料之查詢紀錄等證據，
資以認定上訴人有原判決事實欄所載違背職務期約賄賂之犯罪事
實。因而維持第一審論處上訴人公務員對於違背職務之行為，期
約賄賂罪刑之判決，駁回其在第二審之上訴。已詳敘認定犯罪事
實之依據及憑以認定之理由。並對上訴人辯稱：僅係勞保局馬祖
辦事處工友，職務內容為文件收發及環境維護，關於查詢投保人
之投保年資或投保單位等事務，非伊法定之權限，故伊不具備公
務員身分。九十六年三、四月間，接獲自稱為勞保局資訊室人員
「陳義昌」之電話，說要核對資料，伊沒有識破，遂應其要求幫
他查並告知查得之資料，事後伊有向勞保局北區管理中心辦事員
張永鵬查證，張永鵬表示可能是南部機房之人員，伊因此未有所
疑。九十六年四月二十六日前數日，伊又接獲該自稱「陳義昌」
男子之電話，表示資訊室主任將指派一人赴馬祖辦事處清查公務
電腦有無遭到駭客入侵及核對資料，九十六年四月二十六日上午
，即有一名自稱「小葉」之男子（即何斯維），向伊表示乃勞保
局資訊室人員，欲核對資料，伊誤認其為局內長官，乃任其操作
電腦核對資料，伊沒有跟他期約賄賂或收受賄賂，伊也是被騙云
云，如何不足採信；上訴人如何係依法令服務於國家所屬機關，
而具有法定職務權限之公務員；何斯維之證述，何者可採，何者
不可採；均已依據卷內資料予以指駁及說明。從形式上觀察，原
判決並無任何違背法令之處。查上訴人於原審準備程序受命法官
訊問「原辦事處主任張定國於九十四年九月二十三日，於線上進
行作業權限處理時，有無向勞保局報核？」係答稱：「我不清楚
，勞保局也沒有來文。而原來只有主任張定國、辦事員曾本耕有
密碼可以上線查被保險人資料，而我是在九月二十三日，因主任
授權可以查詢資料後，資訊室才給我可以查核電腦內資料的密碼
，第一審卷第五十二頁之『作業權限檢核清單』，就是勞保局授
權我可以查核的憑據。」原判決依其該項供述，認其得以公務電
腦查詢被保險人及投保單位資料之線上作業權限，並無不合。自
無再傳訊證人陳正和調查之必要。又原判決認定上訴人犯違背職
務期約賄絡罪，非僅以何斯維之證述為唯一證據，尚以上開證人
張永鵬之證述等證據為佐證。至工友之工作項目，應由本機關明
確規定，以資遵守。工友工作規則第三條固定有明文。然上訴人
為勞保局之工友，其原先之職務內容雖僅為櫃台服務、收發文、
內外勤業務及環境之整理。但嗣既經勞保局之授權，取得以公務
電腦查詢被保險人及投保單位資料之線上作業權限，其職司該項
工作，自亦屬勞保局之明確規定，與上開工友工作規則之規定，
尚無違背。上訴意旨未依據卷證資料，具體指摘原判決如何違背
法令，置原判決之論敘於不顧，仍執陳詞為事實上之爭辯，並對
原審採證認事之職權行使，任意指摘，難謂已符合首揭法定上訴
要件，其此部分上訴違背法律上之程式，應予駁回。
二公務員洩漏國防以外之秘密消息罪部分：
按刑事訴訟法第三百七十六條所列各罪之案件，經第二審判決者
，不得上訴於第三審法院，為該法條所明定。上訴人犯刑法第一
百三十二條第一項之公務員洩漏國防以外之秘密消息罪部分，核
屬刑事訴訟法第三百七十六條第一款之案件。依首開說明，既經
第二審判決，自不得上訴於第三審法院，上訴人猶提起上訴，顯
為法所不許，應予駁回。
據上論結，應依刑事訴訟法第三百九十五條前段，判決如主文。
中    華    民    國  九十八  年   十二   月   十七   日
                      最高法院刑事第二庭
                          審判長法官  莊  登  照
                                法官  陳  世  淙
                                法官  徐  昌  錦
                                法官  許  錦  印
                                法官  施  俊  堯
      本件正本證明與原本無異
                                      書  記  官
中    華    民    國  九十八  年   十二   月  二十一  日
                                                      Ｑ


司法院資訊處製作；財團法人民間司法改革基金會備份。
